---
title: "R Notebook"
output:
  html_notebook: default
  pdf_document: default
---

# Q3 題目

請根據上課所提到的 **kid_iq dataset**，建構一迴歸模型探索變數的非線性關係

(a)請探討 mom.iq 與依變數的 U 型關係，寫下迴歸的模型，並利用上課的 R 套件執行迴歸分析

(b)請說明你會如何檢驗 U 型關係的步驟，並搭配 R 套件驗證 U 型關係是否成立

(c)如若要探討**媽媽高中學歷是否會影響 mom.iq 對於依變數的關係**，請說明你會如何修改上述的迴歸模型，以及媽媽高中學歷會如何影響上述的 U 型關係

# 安裝套件以及載入資料

```{r}

# 載入套件
library(tidyverse)
library(ggplot2)
```

```{r}
# 載入 `kid_iq` 資料集
kid_iq <- read.csv("kid_iq.csv")
head(kid_iq)
```

# 建立二次迴歸模型

建構迴歸模型探討 mom.iq 與依變數 kid_score 的 U 型關係，建立二次迴歸模型：

$y=a+b1​⋅mom.iq+b2​⋅mom.iq2$

```{r}

# 建構二次項的迴歸模型
model_u <- lm(kid.score ~ mom.iq + I(mom.iq^2), data = kid_iq)
summary(model_u)

```

# 驗證 U 型關係是否成立

## 分析 Coefficients

``` table
Coefficients:
              Estimate Std. Error t value Pr(>|t|)    
(Intercept) -99.033675  37.301385  -2.655 0.008226 ** 
mom.iq        3.076800   0.730291   4.213 3.07e-05 ***
I(mom.iq^2)  -0.011917   0.003517  -3.389 0.000767 ***
```

分析：

1.  t-value 中顯示 mom.iq\^2 與 mom.iq 具有統計意義顯著性。
2.  二次項係數（mom.iq\^2）為負，顯示存在倒 U 關係
3.  mom.iq 對 kid.score 有顯著的線性和非線性影響

## 視覺化

```{r}
# 繪製 mom.iq 與 kid.score 的散點圖與迴歸曲線
plot(kid_iq$mom.iq, kid_iq$kid.score, main = "U-shaped Relationship",
     xlab = "Mom IQ", ylab = "Kid Score")
curve(predict(model_u, newdata = data.frame(mom.iq = x)), add = TRUE, col = "blue")

```

## 一次微分視覺化

```{r}
# 提取模型係數
b1 <- coef(model_u)["mom.iq"]
b2 <- coef(model_u)["I(mom.iq^2)"]

# 定義一階導數的函數
first_derivative <- function(x) {
  b1 + 2 * b2 * x
}

# 繪製一階導數曲線（紅色線）
curve(first_derivative(x), from = min(kid_iq$mom.iq), to = max(kid_iq$mom.iq),
      main = "First Derivative of the Model",
      xlab = "Mom IQ", ylab = "First Derivative of Kid Score", col = "red", lty = 1, lwd = 2)

# 在 y 軸畫出 0 的水平線
abline(h = 0, col = "black", lty = 2)

```

從模型的散布圖以及一階微分的視覺化來看，可以確定該模型是倒 U 型關係。

## 小結

係數的顯著性以及視覺化的結果，證實了 mom.iq 與 kid.score 之間的**倒 U 型關係在統計上顯著。**

# 加入媽媽高中學歷

## 建立迴歸模型

將媽媽的高中學歷（mom.hs）加入模型，並與 mom.iq 和二次項交互作用，來探討高中學歷是否影響 U 型關係：

$y=a+b1​⋅mom.iq+b2​⋅mom.iq2+b3​⋅mom.hs+b4​⋅(mom.iq×mom.hs)+b5​⋅(mom.iq2×mom.hs)$

```{r}

# mom.iq:mom.hs 和 I(mom.iq^2):mom.hs 表示 mom.hs 的交互作用項，
# 用來檢驗高中學歷是否改變 mom.iq 和二次項對依變數的影響。

model_interaction <- lm(kid.score ~ mom.iq + I(mom.iq^2) + mom.hs + mom.iq:mom.hs + I(mom.iq^2):mom.hs, data = kid_iq)

summary(model_interaction)

```

分析：

1.  所有係數**均未達到統計顯著性。**
2.  "I(mom.iq\^2)" 與 "I(mom.iq\^2):mom.hs" 觀察:
    1.  "I(mom.iq\^2)" 為 -1.221e-02（\<0）
    2.  "I(mom.iq\^2):mom.hs" 顯示加入 "mom.hs" 項目後係數為 4.623e-03 (\>0)
3.  "mom.hs" 項目對於 "mom.iq" 跟 "kid.score" 之間的關係**有調節效果，但統計上不顯著**。

因此我們查看一下兩種變數的相關係數:

```{r}
# 生成樣本數據
set.seed(42)
mom.hs <- runif(100, 8, 16)
mom.iq <- mom.hs * 5 + rnorm(100, mean = 0, sd = 10)

# 繪製散佈圖
plot(mom.hs, mom.iq, main = "Scatter Plot of mom.hs vs mom.iq",
     xlab = "mom.hs", ylab = "mom.iq", pch = 19)

# 添加趨勢線
model <- lm(mom.iq ~ mom.hs)
abline(model, col = "red", lwd = 2)

```

計算兩個變數的相關係數：

```{r}
# 計算相關係數
correlation <- cor(mom.hs, mom.iq)
print(paste("Correlation: ", round(correlation, 3)))
```

分析：

1.  "mom.hs", "mom.iq" 兩個變數之間有高度的相關性。

## 視覺化

為不同的 mom.hs 分組繪製二次迴歸曲線

```{r}

ggplot(kid_iq, aes(x = mom.iq, y = kid.score, color = factor(mom.hs))) + 
  geom_point() +
  stat_smooth(method = "lm", formula = y ~ poly(x, 2), se = FALSE) +
  labs(color = "Mom HS") +
  ggtitle("Interaction between Mom IQ and High School Education on Kid Score")

# 為不同的 mom.hs 分組繪製二次迴歸曲線
# formula = y ~ poly(x, 2) 指定二次多項式模型，以便捕捉可能的非線性關係
```

## 一次微分視覺化

$d(y)/d(mom.iq)​=b1​+2b2​⋅mom.iq+b4​⋅mom.hs+2b5​⋅mom.iq⋅mom.hs$

```{r}
# 提取模型係數
coefficients <- coef(model_interaction)
b1 <- coefficients["mom.iq"]
b2 <- coefficients["I(mom.iq^2)"]
b3 <- coefficients["mom.hs"]
b4 <- coefficients["mom.iq:mom.hs"]
b5 <- coefficients["I(mom.iq^2):mom.hs"]

# 定義一階導數的函數，針對不同的 mom.hs 狀態
first_derivative_hs0 <- function(x) {
  b1 + 2 * b2 * x
}

first_derivative_hs1 <- function(x) {
  (b1 + b4) + 2 * (b2 + b5) * x
}

# 繪製一階導數的圖，顯示 mom.hs = 0 和 mom.hs = 1 的情況
plot_range <- seq(min(kid_iq$mom.iq), max(kid_iq$mom.iq), length.out = 100)

# 繪製圖形
plot(plot_range, first_derivative_hs0(plot_range), type = "l", col = "red", lty = 1, lwd = 2,
     main = "First Derivative of the Model with Interaction",
     xlab = "Mom IQ", ylab = "First Derivative of Kid Score")

lines(plot_range, first_derivative_hs1(plot_range), col = "blue", lty = 2, lwd = 2)

# 在 y 軸畫出 0 的水平線
abline(h = 0, col = "black", lty = 2)

# 添加圖例
legend("topright", legend = c("First Derivative (mom.hs = 0)", "First Derivative (mom.hs = 1)"),
       col = c("red", "blue"), lty = c(1, 2), lwd = 2)

```

分析：

1.  從頓模型的一階導數視覺化結果看來，隨著 mom.iq 變大，一階導數的數值變化是**從正值到負值**，顯示無論是否「媽媽學歷」，**模型結果都呈現倒 U 型**。
2.  而 "mom.hs" = 0 的一階導數變化比起 "mom.hs" = 1 數值變化較大，有陡峭的倒 U 形狀。（但統計上不顯著）

## 小結

將媽媽的高中學歷（mom.hs）加入模型後，並與 mom.iq 和二次項交互作用，雖然模型顯示 mom.hs 具有交互作用，在視覺化上具有倒 U 關係，但統計上係數均 **未達到顯著性**，因此不能說模型具有倒 U 關係。

本組進一步對 "mom.hs", "mom.iq" 模型變數之間相關性為0.824，兩種變數高度相關，這可能導致加入 "mom.hs" 變數可能影響模型解釋性。
